臺北高等行政法院裁定
　　　　　　　　　　　　　　　　　　 94年度停字第00115號
聲　請　人　日商鹿島營造股份有限公司
代　表　人　甲○○○
代　理　人　古嘉諄　律師
　　　　　　李元德　律師
　　　　　　黃俊凱　律師
相　對　人　臺北縣政府
代　表　人　乙○○代理縣長）.
代　理　人　丁○○
　　　　　　丙○○
上列當事人間因水污染防治法事件，聲請人聲請停止原處分之執
行，本院裁定如下：
　　主  文
聲請駁回。
聲請程序費用由聲請人負擔。
　　理  由
一、按「於行政訴訟起訴前，如原處分或決定之執行將發生難於
    回復之損害，且有急迫情事者，行政法院亦得依受處分人或
    訴願人之聲請，裁定停止執行。但於公益有重大影響者，不
    在此限。」行政訴訟法第116條第3項固定有明文。惟受處分
    人於提起訴願時，已依訴願法第93條第2項規定申請受理訴
    願機關或原處分機關停止執行，理論上得由上開機關獲得救
    濟，殊無又向行政法院聲請之必要，且行政法院係審查行政
    處分違法性之最終機關，若一有行政處分，不待合法完成訴
    願程序即又聲請行政法院停止原處分之執行，無異規避訴願
    程序，而請求行政法院為行政處分之審查，必須情況緊急，
    非即時由行政法院予以處理，則難以救濟，否則尚難認有以
    行政法院之裁定予以救濟之必要，應認欠缺保護之必要而駁
    回其聲請，庶不致浪費司法資源，合先說明。
二、本件聲請意旨略謂：聲請人與榮民工程股份有限公司及皇昌
    營造股份有限公司共同承攬台北市政府捷運工程局「台北都
    會區大眾捷運系統新莊線CK570C區段○○道岔結構段工程」
    ，於進行濬挖回填作業時，相對人以聲請人於民國（下同）
    94年9月14時許，在淡水河水污染管制區內之台北橋下淡水
    河段以挖土機濬挖河中之底泥，未做任何污染防治措施，即
    以船隻將底泥逕行棄置於淡水河水體，污泥傾倒數量龐大，
    污染水體屬情節重大，以94年9月16日北府環污水字第
    30-094-090008號違反水污染防治法案件處分書命其停止作
    為（下稱系爭原處分），聲請人不服，已於94年10月18日提
    起訴願並向訴願機關申請停止執行，同年月24日復向本院具
    狀聲請，主張其濬挖回填作業，並不該當水污染防治法第30
    條第1項第2款之要件，原處分依該規定裁處，認事用法，顯
    有違誤，且原處分之執行，將造成工期重大延誤，進而影響
    捷運新莊蘆洲線預定通車時程，致使大台北地區大眾運輸需
    求與時效之公共利益受到難以回復之損害，又聲請人已提出
    施工應變方法，持續加強環境保護設施，使濬挖回填作業不
    會影響水體，為此請裁定於系爭原處分之行政救濟確定前停
    止該處分之執行等語。
三、查聲請人不服系爭原處分，於94年10月18日提起訴願，同時
    向訴願機關聲請停止執行，依前揭所述，應俟訴願機關依法
    先處理，詎聲請人在訴願機關僅受理數日又尚未對停止執行
    為准駁前，即於同年月24日復以相同之理由，向本院聲請停
    止執行，核其聲請顯欠急迫性之要件。且相對人答辯稱：系
    爭原處分並未禁止聲請人以挖土機濬挖河中底泥行為，僅禁
    止其未做任何污染防治措施，即以船隻將污泥大量傾倒棄置
    於淡水河水體之作為，聲請人之停工，與系爭原處分不相牽
    涉，亦無急迫性可言。退步言之，縱使系爭原處分將來被認
    定違法致聲請人損失，得以相當金錢賠償並無困難，此有本
    院之調查證據筆錄及相對人之答辯狀附卷可稽，足見本件亦
    欠缺「將發生難於回復之損害」之要件。綜上，本件尚難認
    情況急迫與回復原狀困難，非即由本院處理，即難以救濟情
    事，聲請人之請求裁定停止原處分之執行，顯欠保護之必要
    ，應予駁回。
四、依行政訴訟法第104條、民事訴訟法第95條、第78條，裁定
    如主文。
中　　華　　民　　國　　94　　年　  11　　月　  16    日
           第 三 庭 審 判 長　法    官  王立杰
                              法    官  胡方新
                              法    官  黃本仁
上為正本係照原本作成。
如不服本裁定，應於送達後10日內向本院提出抗告狀（須按他造
人數附繕本）。
中　　華　　民　　國　　94　　年　  11　　月　  16 　 日
              　　　　　　　　書 記 官  姚國華
